臺灣板橋地方法院民事判決　　　　　　 94年度重訴字第312號
原　　　告　丙○○
　　　　　　　　　　　　樓
法定代理人　乙○○
訴訟代理人　吳慶隆律師
被　　　告　丁○○
　　　　　　　　　　　　號4樓.
　　　　　　己○○
　　　　　　宏通企業有限公司
兼法定代理　戊○○
人
前列二人共同
訴訟代理人　劉哲睿律師
法定代理人　甲○○
　　　　　　庚○○
　　　　　　壬○○
　　　　　　辛○○
上列當事人間請求侵權行為損害賠償事件，經本院於民國94年11
月10日言詞辯論終結，判決如下：
    主  文
被告應連帶給付原告新台幣伍佰參拾參萬玖仟零參拾元，及自民
國九十四年八月二十七日起至清償日止按年息百分之五計算之利
息。
原告其餘之訴駁回。
訴訟費用由被告連帶負擔二分之一，其餘由原告負擔。
本判決第一項於原告以新台幣伍拾肆萬元為被告供擔保後，得假
執行；但被告宏通企業有限公司、戊○○如以新台幣伍佰參拾參
萬玖仟零參拾元為原告預供擔保後，得免假執行。
原告其餘假執行之聲請駁回。
    事實及理由
壹、程序部分：
一、本件被告己○○，未於言詞辯論期日到場，核無民事訴訟法
    第386 條各款所列情形，爰依原告之聲請，由其一造辯論而
    為判決。
二、按有限公司之清算以全體股東為清算人，公司法第113 、79
    條定有明文。經查被告宏通企業有限公司於94年9 月23日辦
    理解散，及該公司全體股東為戊○○、甲○○、庚○○、壬○○、辛○○之事實，有原告提出公司基本資料查詢表、公
    司變更登記表各1 件為證，揆諸前揭法條，自應由全體股東
    為清算人，則原告於本院94年11月10日審理中更正被告宏通
    企業有限公司之法定代理人為全體股東，核屬有據，應予准
    許。
貳、實體部分：
一、原告起訴主張：
    (一)查被告丁○○、己○○受僱於宏通企業有限公司在台北縣
      三重市「大眾活水休閒館」擔任游泳救生員，被告戊○○
      係大眾活水休閒館之企業經營者，被告丁○○、己○○二
      人於民國92年10月22日晚間9 時許，於值班輪勤在上開休
      閒館游泳池為救護安全時，同時均應注意且能注意，應禁
      止無家長或成年人陪同身高未滿155 公分之兒童進入上開
      成人使用之游泳池，並隨時採取必要之救護安全措施，竟
      疏於注意，讓未滿155 公分年僅8 歲且未帶手臂圈之安全
      護具之原告，在上開成人使用之游泳池內戲水，致使原告
      發生溺水並未加以注意救助，遲誤救治時機，引發缺氧性
      腦病變、癲癇之健康難以治癒之重大傷害，且經醫師囑言
      為「多重重度殘障，鼻胃管餵食，大小便失禁，需長期復
      健治療」，渠特過失行為與原告之身體及健康受損間有因
      果關係存在，依民第184 條第1 項、第185 條第1 項、第
      191 條之3 之規定，自成立共同侵權行為，應對原告所生
      之損害負連帶賠償責任。而被告丁○○、己○○之行為亦
      經台灣板橋地方法院檢察署93年度偵字第17784 號起訴，
      並經　鈞院刑事庭以94年度易字第48 1號判決各判處有期
      徒刑6 個月。
    (二)次查被告宏通企業有限公司係被告丁○○、己○○二人之
      僱用人，對於受僱人即被告丁○○、己○○二人因上班執
      行業務期間之不法侵害原告之權利，致原告身體及健康受
      損，自應依民法第第188 條規定自須負僱用人之連帶賠償
      責任。又被告戊○○乃大眾活水休閒館之企業經營者，因
      對被告丁○○、己○○等執行職務或選任、監督不週所造
      成，依民法第28條、及消費者保護法第7 條之規定，亦應
      負連帶賠償責任。再按公司負責人對於公司業務之執行，
      如有違反法令致他人受有損害時，對他人應與公司負連帶
      責任，被告戊○○既為三重市大眾活水休閒館之實際負責
      人，該游泳池並未依法領有合格之營業執照，依公司法第
      23條第2 項之規定，自應對被告宏通企業有限公司違反法
      令致原告所生之損害，負連帶賠償責任。
    (三)原告依民法第28條、第184 條、第193 條3 、第193 條第
      1 項、第195 條第1 項、公司法第23條及消費者保護法第
      7 條之規定，得請求被告負連帶賠償責任，已如前述，茲
      將原告所受各項損害之金額分述如后：
    醫療費用新台幣（下同）10萬元：查自92年10月22日起至
      94 年4月30日止，原告於長庚紀念醫院診療期間，所負擔
      之醫療費用合計約10萬元，其餘繼續性之支出部分則暫予
      保留。
    喪失勞動能力1 之損害約4,240,548 元：查自原告20歲成
      年開始工作至60歲退休，期間40年依現行86年行政院勞工
      委員會制定之基本工資每月為1,5840元，一年為190,080
      元，原告40年無法工作，共計至少喪失工作所得依霍夫曼
      計算法一次為給付合計金額4,240,548 元。
    增加生活上需要之損害5,441,106 元：查原告受傷後目前
      四肢功能障礙，無法自行翻身，神智不清（昏迷指數8 分
      ），無法自行，需使用鼻胃管餵食及抽痰，大小便失禁，
      日常生活需他人照料，故有聘請看護人員之必要，而目前
      聘僱看外籍看護亦適用我國勞動基準法，因此亦以每月基
      本工資15,8 40 元計算，加計每月需繳就業安定費2,000
      元，每月至少需增加17,840元之生活上需要費用，1 年為
      214,080 元，計算原告生活至60歲為止，合計增加生活上
      需要依霍夫曼計算法一次為給付合計金額為5,441,106 元
      。
    精神慰撫200 萬元：查原告自受傷後，身心即承受莫大之
      痛苦與磨，實非筆墨所能形容，是以酌為請求精神慰撫
      200 萬元，洵屬正當。
    綜上所述，原告合計受有11,781,654元之損害。
    (四)因歷經二次調解，並經刑事判決，被告仍無和解之誠意，
      為此，依侵權行為之法律關係提起本件訴訟，請求被告應
      連帶給付11,780,000元，及自起訴狀繕本送達翌日起至清
      償日止按年息5%計算之利息，並陳明願供擔保請准宣告假
      執行。
二、(一)被告宏通企業有限公司、戊○○則抗辯：
    查大眾活水休閒館內部設施區分為游泳池、兒童戲水池及
      活水水療區3 個部分，其中游泳池平日即開放予成年人及
      小孩使用，惟欲進入游泳池之消費者若其身高未滿155 公
      分，公司顧慮其安全上之問題，特別規定應由家長陪或成
      年人陪同始得入池，並要求救生員應建議家長讓小孩子戴
      手臂圈入池，以策安全，惟家長若堅持因其在場陪同可就
      新照顧，而不願多支出費用購買手臂圈讓小孩子攜帶者，
      公司基於顧客至上之原則，即未硬性規定有家長陪同而未
      攜帶手臂圈之兒童入池。本件原告於案發當天由其母親林
      意真陪同至上開大眾活水休閒館消費，因原告母親林意真
      表示要在游泳池教小孩游泳，需不讓原告攜帶手臂圈入池
      ，同案被告己○○依公司規定亦曾上前勸導，惟原告母親
      林意真以有攜帶浮板，且由其陪同在旁安全無虞為由，仍
      執意欲教小孩游泳，而不讓原告攜帶手臂圈入池。因此，
      被告丁○○、己○○同意讓原告入池，並未違反公司之規
      定。
    次查，據原告母親林意真於被告丁○○、己○○二人所涉
      過失傷害一案偵查中供述：「（在那多久才發現丙○○發
      生意外？）我陪她在泳池裏玩了約半小時左右，我跟她說
      我要上洗手間，約十分鐘後我就發現外面聲音很吵，才知
      道小孩出事了。」、「（你上洗手間時有無託人看管小孩
      ？）沒有」、「（你有無叫救生員幫你照顧？）沒有...
      」等語觀之，堪認告丙○○於案發當天確實係由其母親林
      意真陪同，並在旁就近照顧，詎其竟無視小孩之安全，於
      上洗手間時未將小孩帶離游泳池，或委託他人或交代救生
      員代為看管照料，即任令原告獨自在游泳池繼續玩水，是
      原告母親林意真違反親權人應盡之保護義務，始為原告發
      生溺水，導致重傷害之原因。而被告丁○○、己○○發現
      原告有溺水跡象之時，業已即刻採取必要之救護措施予以
      急救，對本件傷害之發生應無過失可言。另當時游池池中
      數眾多，且小孩子亦有7 、8 個在內，自無從期待被告丁○○、己○○二人得以盡善良注意義務，即時發現泳池內
      原陪同在旁之家長已離開，而禁止原告獨自在泳池內繼續
      玩水，就此而言，被告亦無違反客觀注意義務之情形。
    本件刑事判決雖認定被告丁○○、己○○二人難辭過失之
      罪責，然一般人發生溺水之狀況時，於相同之時間內所生
      之傷害結果，每因個人之年紀、體質、健康狀態、熟諳水
      性之程度及平日遇溺水時自我救護之訓練與經驗而有異，
      未必可依所生傷害之結果，概以推論溺水時間之長短，而
      本件被害人為一年僅8 歲兒童，其還溺水狀況時之耐受程
      度與經驗，本即較正常之成年人為低，故刑事判決認定被
      告丁○○、己○○疏於全神專注池內之安全照護工作，而
      未及時在被害人發生溺水之第一時間將其救起，其認定之
      理由顯乏邏輯之必然關係，被告對此難以甘服。
    查被告宏通企業有限公司向台北縣政府申請核發營利事業
      登記雖未獲准許，惟被害人發生溺水導致重傷害之原因，
      應與被告公司之受僱人即丁○○、己○○二人執行職務有
      無過失有關，與被告公司負責人戊○○是否已依相關法令
      之規定申領營利事業登記證，無相關之因果關係，原告主
      張被告戊○○應與宏通公司負連帶賠償責任，應無理由。
    退萬步言，縱認被告丁○○、己○○二人對於原告發生溺
      水重傷害之結果，難辭其咎，依民法第217 條第3 項準用
      第1 、2 項過失相抵之規定，被告自得主張減輕賠償金額
      或免除之。
    為此，請求駁回原告之訴及其假執行之聲請，並陳明如受
      不利判決，願供擔保請准宣告免假執行。
    (二)被告丁○○則抗辯：原告發生溺水之地點並不在其負責範
      圍內，為此，請求駁回原告之訴及假執行之聲請。
    (三)被告己○○並於言詞辯論期日到場，亦未提出書狀作任何
      陳述或抗辯。
三、經查原告主張被告丁○○、己○○係受僱於宏通企業有限公
    司，擔任大眾活水休閒館游泳池之救生員工作，被告戊○○
    係大眾活水休閒館之企業經營者，及原告案發時係未滿155
    公分之8 歲兒童，於92年10月22日晚間9 時許並未攜帶手臂
    圈，即進入大眾活水休閒館內成人使用之游泳池戲水，因不
    黯水性發生溺水事件，雖經被告己○○發覺入池將原告救上
    池邊，由被告李昂施以急救，並經救護車緊急送醫，仍造成
    缺氧性腦病變、癲癇等重傷害之事實，已據提出公司基本資
    料查詢表、長庚紀念醫院診斷證明書各1 件為證，復為到庭
    被告所不爭執，自堪信為真實。
四、按數人共同不法侵害他人之權利者，連帶負損害賠償責任﹔
    不能知其中孰為加害人者，亦同，民法第185 條第1 項定有
    明文；又被告己○○、丁○○受僱於被告宏通企業有限公司
    擔任救生員，對於到場消費而使用游泳池之人，自屬因自願
    承擔義務而處於保證人地位，渠等對於原告因溺水造成重傷
    害之結果即負有防止之義務，並不因原告有無母親陪同旁而
    異。查被告己○○於板橋地方法院93年度他字第2416號業務
    過失傷害案件93年10月8 日偵查時坦承：「丙○○溺水是在
    我負責的部分。... （你認有對丙○○發生意外你有無過失
    ？）有。」自堪認被告己○○對原告因溺水所致之傷害應負
    損害賠償之責。被告丁○○雖抗辯：原告發生溺水之地點不
    在其負責範圍云云。惟查依據附於台灣板橋地方法院檢察署
    93年度他字第2416號業務過失傷害卷宗之現場圖所載，該游
    泳池對於救生員負責之區域並無劃分，被告丁○○雖係配置
    於救生副位上，惟仍負責整個游泳池及兒童池之救生工作，
    另參酌被告丁○○於93年3 月9 日三重分局光明派出所訊問
    時陳稱：「我人在大人游泳池與兒童池機動救生椅上，救生
    位置在全部游泳池與兒童池範圍內」、「（你是否目擊丙○○溺水情形？）是另外一名救生員（己○○）發現，我沒有
    看見丙○○在游泳池溺水情形」等語，及其於台灣板橋地方
    法院檢察署93年度他字第2416號業務過失傷害案93年10月8
    日偵查時陳稱：「（你當時是負責何部分？）是負責兒童池
    及一小部分的成人池，而是在成人池的前半。（成人池的後
    半部，依你所站的位置是否能看到？）對岸是看得到，但水
    面上的狀況是沒辦理了解的。我們游泳池的實際長度約20幾
    公尺，寬的水道有4 個」等語，堪信被告丁○○所在位置仍
    可顧及原告溺水地點之救生工作，惟卻疏未注意原告已發生
    溺水情事，則被告丁○○對於原告因溺水所受之損害顯有過
    失。原告自得依共同侵權行為之法則請求被告己○○、丁○○負連帶賠償責任。
五、復按受僱人因執行職務，不法侵害他人之權利者，由僱用人
    與行為人連帶負損害賠償責任，民法第188 條第1 項前段定
    有明文。又從事設計、生產、製造商品或提供服務之企業經
    營者，於提供商品流通進入市場，或提供服務時，應確保該
    商品或服務，符合當時科技或專業水準可合理期待之安全性
    ；商品或服務具有危害消費者生命、身體、健康、財產之可
    能者，應於明顯處為警告標示及緊急處理危險之方法；企業
    經營者違反前二項規定，致生損害於消費者或第三人時，應
    負連帶賠償責任，但企業經營者能證明其無過失者，法院得
    減輕其賠償責任，消費者保護法第7 條亦定有明文。經查被
    告己○○、丁○○係宏通企業有限公司之受僱人，渠等因執
    行救生職務，不法侵害原告之身體與健康，已詳述如前，被
    告宏通企業有限公司應自負僱用人之連帶賠償責任。復查大
    眾活水休閒館內入口處有標示「游泳池身高不滿155 公分者
    請戴手臂圈入池以策高全」、櫃台處則標示「游泳池身高不
    滿150 公分者請戴手臂圈入池以策安全」，有原告提出之現
    場照片影本2 件在卷足憑，而原告之身高僅有130 幾公分，
    亦據證人林意真即原告之母親於本院94年度易字第482 號過
    失傷害案件94年7 月11日審理時證述其詳，則被告宏通企業
    有限公司准許身高僅130 幾公分之8 歲兒童，未攜帶手臂圈
    即進入成人使用之游泳池，就其提供泳客之服務而言，顯然
    不符合專業水準可合理期待之安全性，而被告戊○○係大眾
    休閒館之企業經營者，自應依消費者保護法第7 條第3 項之
    規定，就原告之損害負連帶賠償責任。
六、被告己○○、丁○○、宏通企業有限公司、戊○○須就原告
    所受之損害負連帶賠償責任，已如前述，茲將原告依民法第
    184 條、第193 條第1 項、第195 條第1 項請求賠償之各項
    損害，分項析述之：
    (一)醫療費用10萬元部分：查原告因此次溺水事件，於92年12
      月20日支出醫療費用81,300元，94年3 月3 日支出醫療費
      用13,728元，94年3 月11日支出醫療費用9,349 元，合計
      為104,377 元，已據提出長庚紀念醫院醫療費用3 件在卷
      為證，則原告自得請求被告連帶賠償醫療費用10萬元。
    (二)喪失勞動能力損害4,240,548 元部分：查原告因遭此次溺
      水，致目前四肢功能障礙，無法自行翻身，神智不清（昏
      迷指數8 分），無法自行，需使用鼻胃管餵食及抽痰，大
      小便失禁，日常生活需他人照料，有長庚紀念醫院93年4
      月23日出具之診斷證明書可證，則原告實際上已處於植物
      人狀態，堪認原告已完全喪失勞動能力。而原告係84年1
      月17日出生，自104 年1 月17日20歲成年之日起，至144
      年1 月17日滿60歲之日止，依行政院勞工委員會制定之基
      本工資每月15,840元計算，依霍夫曼式計算法扣除中間利
      息（首期給付不扣除中間利息）核計其金額為3,136,954
      元【計算式詳附表】。惟原告因自起訴時起算40年間喪失
      勞動能力損失，而非自104 年1 月17日起算40年間喪失勞
      動能力之損失，致誤算損失金額為4,240,548 元，自屬無
      可採信。是原告請求喪失勞動能力之損失3,136,954 在元
      之範圍內，為有理由，逾此之請求，即屬無據。
    (三)增加生活上之需要費用5,441,106 元部分：按親屬間之看
      護，縱因出於親情而未支付該費用，然其所付出之勞力，
      顯非不能以金錢為評價，此種基於身分關係之恩惠，自不
      能加惠於加害人，而應比照一般看護情形，認被害人受有
      相當看護費之損害，命加害人賠償，始符民法第193 條第
      1 項所定「增加生活上需要」之意旨，最高法院89年台上
      字第1749號判決著有明文。查原告因遭此次溺水已呈植物
      人狀態，已詳述如前，自有請人看護之必要，而原告溺水
      後雖由母親與祖母照顧（詳本院94年度易字第481 號過失
      傷害案件94年7 月11日審判筆錄），並未實際聘請看護看
      顧，然參酌前開最高法院判決要旨，原告仍得依民法第19
      3 條第1 項規定請求被告賠償相當看護費之損害。復查原
      告主張僱請外籍看護每月須支付基本工資15,840元，並須
      繳納2,000 元之安定基金，則原告請人看護每月至少須支
      出17,840元等情，本院認為核屬相當，據此計算至144 年
      1 月17日原告滿60歲時止，依霍夫曼式計算法扣除中間利
      息（首期給付不扣除中間利息）核計其金額為5,445,226
      元【計算方式為：(17840X304.00000000+(17840X0.00000
      000)X0.00000000) =0000000.000000000 。其中304.0000
      00 00 為月別單利 (5/12)%第614 月霍夫曼累計係數，0.
      0000 0000 為未滿一月日數折算月數之比例，0.00000000
      為月別單利 (5/12)%第615 月霍夫曼單期係數。採四捨五
      入，元以下進位】。則原告請求被告連帶賠償看護費用5,
      441,106 元，核屬有據。
    (四)精神慰撫金200 萬元部分：查原告因遭溺水，致受有缺氧
      性腦病變、癲癇、脊椎側彎、疑皮質性失明等傷害，有長
      庚紀念醫院94年7月5日之診斷證明足憑，衡諸社會一般通
      念，其精神上當受有相當之痛苦，本院審酌原告目前已呈
      植物人狀態，被告宏通企業有限公司有投保理賠金額為20
      0 萬元之保險，及兩造之身分、地位與經濟狀況等一切情
      狀，認原告請求精神慰撫金200 萬元，核屬相當，應予准
      許。
    (五)綜上所述，原告因上1溺水所受之損害，總計為10,678,06
      0元【計算式：100000+0000000+0000000+00000 00】。
七、末按「損害之發生或擴大，被害人與有過失者，法院得減輕
    賠償金額，或免除之。重大之損害原因，為債務人所不及知
    ，而被害人不預促其注意或怠於避免或減少損害者，為與有
    過失。前二項之規定，於被害人之代理人或使用人與有過失
    者，準用之。」民法第217 條定有明文。被告就原告因溺水
    所受之損害，固應負連帶賠償責任，惟查原告之父親乙○○
    與母親林意真離異，原告之監護權歸父親行使，原告之母親
    於平常週休就會與原告會面，與原告一起生活、作活動（詳
    本院94年度易字第481號過失傷害案件94年7月11日審判筆錄
    ），原告之父親乙○○亦於94年5 月10日向本院刑事具狀陳
    稱：其於林意真帶原告至游泳池游泳，即已委託林意真行使
    對原告之監護權等語，而原告之母親林意真於案發時逕自將
    深高僅130幾公分之原告，留在身高155公分以上者始得單獨
    進入之成人池內，且未為原告配戴任何手臂圈，即逕自上廁
    所與洗澡，並於本院刑事庭94年7 月11日審理中陳稱：之前
    去游泳上廁所時就會把原告單獨留在成人池等語，則原告之
    監護權人將原告單獨留於水深超過身高之成人池內，且未為
    原告配戴充分之安全配備，就本件溺水之發生與損害之擴大
    顯然亦有過失，本院認原告之法定代理人亦應負擔百分之50
    之與有過失責任。則原告所得請求被告連帶賠償之金額，經
    核減百分之50之與有過失責任後，應僅為5,339,030 元【計
    算式：00000000*(1-50%)=0000000】。
八、從而，原告依據侵權行為之法律關係，與消費者保護法第7
    條之規定，請求被告連帶賠償5,339,030 元，及自94年8 月
    27日即起訴狀繕本送達被告翌日起至清償日止按年息百分之
    5 計算之利息，為有理由，應予准許，逾此之請求，即屬無
    據，應予駁回。末查原告與被告宏通企業有限公司、戊○○
    均陳明願供擔保請准宣告假執行與免假執行，就原告勝訴部
    分，核無不合，爰分別酌定相當之擔保金額，准許之；至於
    原告敗訴部分，其假執行之聲請亦失所附麗，應併予駁回。
九、本件事證已臻明確，兩造其餘攻擊防禦方法及未經援用之證
    據，對本院所為判斷，均不生影響，無庸逐一論述，附此敘
    明。
十、結論：原告之訴為一部有理由，一部無理由，依民事訴訟法
    第385 條第1 項前段、第79條、第85條第2 項，第390 條第
    2 項、第392 條第2 項，判決如主文。
中　　華　　民　　國　　94　　年　　11　　月　　17　　日
                  民事第三庭    法　官　何君豪
以上正本係照原本作成
如對本判決上訴，須於判決送達後20日內向本院提出上訴狀
中　　華　　民　　國　　94　　年　　11　　月　　17　　日
                                書記官　蕭興南
附表
壹、首先計算92年10日22日起至144 年1 月17日原告滿60歲止每
    月按15,840元，依霍夫曼式計算法扣除中間利息之一次給付
    金額：
    經計算結果為：肆佰捌拾參萬肆仟柒佰柒拾肆元【計算方式
    為：（15840X304.00000000+(15840X0.00000000)X0.000000
    00)=0000000.0000000000。其中304.00000000為月別單利(5
    /12)% 第614 月霍夫曼累計係數，0.00000000為未滿一月日
    數折算月數之比例，0.00000000為月別單利 (5/12)%第615
    月霍夫曼單期係數。採四捨五入，元以下進位】。
貳、其次計算92年10月22日起至104 年1 月17日原告滿20步止每
    月按15,840元，依霍夫曼式計算法扣除中間利息之一次給付
    金額：
    經計算結果為：壹佰陸拾玖萬柒仟捌佰貳拾元【計算方式為
    ：(15840X106.0000000+(15840X0.00000000)X0.00000000)=
    0000000.0000000000。其中106.0000000 為月別單利 (5/12
    )% 第134月霍夫曼累計係數，0.00000000為未滿一月日數折
    算月數之比例，0.00000000為月別單利 (5/12)%第135 月霍
    夫曼單期係數。採四捨五入，元以下進位】。
參、上開壹之金額扣除上開貳之金額：
    經計算結果為：參佰壹拾參萬陸仟玖佰伍拾肆元【計算式：
    0000000-0000000=0000000】。
